【裁判字號】    99,交聲,297
【裁判日期】    990803
【裁判案由】    聲明異議
【裁判全文】
臺灣嘉義地方法院交通事件裁定         99年度交聲字第297號
原處分機關  交通部公路總局嘉義區監理所
異  議  人  甲○○
上列異議人即受處分人因違反道路交通管理處罰條例案件，對於
原處分機關即交通部公路總局嘉義區監理所中華民國99年6 月8
日所為之處分（嘉監裁字第裁70-M00000000號裁決書）聲明異議
，本院裁定如下：
    主  文
異議駁回。
    理  由
一、異議意旨略以：異議人即受處分人甲○○因於民國99年5 月
    9 日上午11時許，騎乘車牌號碼886-HAA 號重型機車，由北
    往南直行臺南縣鹽水鎮汫水大橋南端路口時，遭警以闖越紅
    燈攔停；惟異議人通過該路口時確為黃燈才通行，若駕駛人
    在黃燈燈號之末段時間通過停止線，依一般經驗論之，在未
    完全通過路口前應有轉紅燈之可能，於此情形，員警實難排
    除誤認之可能性。且該路口停止線位置模糊，與號誌燈位置
    相距兩公尺，亦造成執法人員誤判，而當時員警是在違規地
    點後相距近80公尺下坡彎曲路段，無法清楚看到停止線的位
    置，另員警當時拍攝之錄影片長僅19秒，片段開頭異議人已
    於路口中行駛，影片亦無法清楚交代路口停止線之位置，無
    法證明異議人於上坡段處確有闖紅燈之事實，爰提出聲明異
    議等語。
二、按汽車駕駛人，行經有燈光號誌管制之交岔路口闖紅燈者，
    處新臺幣1,800 元以上5,400 元以下罰鍰；又汽車駕駛人駕
    駛汽車違反道路交通管理處罰條例第53條規定者，除應依該
    條所規定之罰鍰處罰外，並記違規點數3 點，道路交通管理
    處罰條例第53條第1 項、第63條第1 項第3 款分別定有明文
    。
三、經查：
（一）異議人於99年5 月9 日上午11時許，騎乘車牌號碼886-HA
      A 號重型機車，由北往南直行臺南縣鹽水鎮汫水大橋南端
      路口時，經臺南縣警察局新營分局鹽水派出所員警攔停，
      並以闖越紅燈為由，填製南縣警交字第M00000000 號舉發
      違反道路交通管理事件通知單予以舉發之事實，業據異議
      人所不爭執（見異議人提出之聲明交通異議狀及本院調查
      筆錄），並有上開舉發單、異議人所提出之現場圖、上開
      路口照片4 紙在卷可稽，上開事實，應堪認定。
（二）又證人即舉發員警乙○○於本院調查時證述：伊與所長當
      日正在鹽水鎮汫水大橋南端執行勤務，原本係以DV拍攝，
      因DV硬碟已滿，改以口袋型攝影機拍攝，當時該路口已經
      紅燈過約3 秒後，才看到異議人闖紅燈騎過來，伊隨即拿
      起口袋型攝影機拍攝，因此錄影動作可能延遲，所以片頭
      開始是在紅燈停止線（即橋墩的伸縮縫）那邊，但在舉發
      時均會避免轉換變燈情況，可以確定並非黃燈轉紅燈而是
      闖紅燈才予以攔查等語（見本院卷第16～18頁）。而證人
      係員警，執行交通勤務時，對路口車輛動態之觀察程度本
      較一般人更為專注，且證人與異議人並不相識，毫無怨懟
      ，亦無設詞攀誣或虛構違規事實以陷害異議人之理。況員
      警執行公務本身受行政懲處責任之監督，到庭作證亦經具
      結，更以刑罰擔保其證詞之真實性，殊無甘冒行政懲處及
      刑法偽證罪責任，而刻意誣指異議人有前揭交通違規之必
      要。此外，於本件卷存證據資料內亦無任何積極證據足以
      證明員警上開證述係屬虛偽，亦未有足以令人顯信其證述
      為不可採之品行證據或前科證據存在，其所為證述應屬非
      虛。
（三）異議人雖以前詞置辯，惟查：
   (1) 依卷附員警於當日所拍攝之錄影畫面可知，錄影初始異議
      人即在該路口紅燈號誌下，且本件攔停時間為上午11時許
      ，光線良好，自拍攝處明顯可看見本件違規地點之紅綠燈
      號誌，有錄影翻拍照片3 紙在卷可稽（見本院卷第8 頁）
      ，是值勤員警顯可清楚判斷異議人行向之車輛動態與號誌
      情形，應無誤看或誤為判斷之情事，堪可認定。
   (2) 再依異議人提出之照片可知該停止線即橋樑伸縮縫距離號
      誌之距離約2 公尺（交通部公路總局嘉義區監理所處理交
      通違規聲明異議案件卷宗所附照片之附圖三），而異議人
      騎車通過該路口不到3 秒之時間，亦有本件錄影光碟及翻
      拍照片9 紙在卷可憑（見本院卷第6 ～9 頁），再參酌證
      人即舉發員警乙○○於本院調查時證述：於該路口號誌轉
      換為紅燈3 秒後始發覺異議人行經該路口，再持錄影機拍
      攝等情，業如前述，縱員警自攔停地點無法清楚看見違規
      地點地上之停止線，惟異議人在該路口號誌轉變為紅燈3
      秒後出現，顯係於紅燈後闖越停止線，員警之上開判斷自
      屬有據，是異議人此部分辯解，尚無理由。
   (3) 又員警拍攝本件違規之攝影內容，因員警目擊異議人闖紅
      燈行為後始行拍攝，亦如前述，則因員警以眼睛目擊後，
      再透過大腦傳遞，始以手操作攝影，本有其時間差，乃屬
      當然，則攝影內容一開始異議人騎車出現於該路口紅燈停
      止線至號誌間，亦無礙其認定異議人係闖紅燈之情，如前
      所述，是異議人此部分辯解，亦無理由。
四、綜上所述，本件異議人於前揭時地，騎乘上開機車行經有燈
    光號誌管制之交岔路口闖紅燈之違規事實已堪認定。原處分
    機關依道路交通管理處罰條例第53條第1 項及違反道路交通
    管理事件統一裁罰基準表之規定，對異議人裁處罰鍰1,800
    元，並依同條例第63條第1 項第3 款記違規點數3 點，核無
    違誤，異議意旨以原處分有誤而請求本院予以撤銷，即無理
    由，應予駁回。
據上論結，應依道路交通管理處罰條例第87條第2 項、道路交通
案件處理辦法第19條，裁定如主文。
中    華    民    國    99    年     8     月    3    日
                  交通法庭  法  官   梁淑美
上列正本證明與原本無異。
如不服本裁定，應於裁定送達後5日內向本院提出抗告狀（應附
繕本）。
中    華    民    國    99    年     8     月    3    日
                            書記官   林金福

司法院資訊處製作；財團法人民間司法改革基金會備份。
